行　政　法　院　判　決　　　　　　　　　　　　　　八十八年度判字第一九六號
　　原　　　告　甲○○
　　被　　　告　臺中縣龍井鄉公所
右當事人間因廢棄物清理法事件，原告不服臺灣省政府中華民國八十七年七月一日八
七府訴二字第一五四五六一號再訴願決定，提起行政訴訟，本院判決如左︰
　　主  文
原告之訴駁回。
　　事  實
緣原告係貨運司機，於民國八十六年七月九日五時三十分、七月二十日一時四十分載
運事業廢棄物至台中縣龍井鄉○○路台中港未開發區中港大海釣場後方空地任意傾倒
，經台灣省台中港務警察所保安警察隊當場查獲，乃依違反廢棄物清理法規定函請台
中縣環境保護局依同法第二十條規定逕予告發，並移由被告開具處分通知單各裁處新
台幣六萬元罰鍰。原告不服，循序提起行政訴訟，茲摘兩造訴辯意旨於次：
原告起訴意旨略謂︰一、原告為貨運司機，自非屬廢棄物清理法第二十條及二十七條
規定所處罰之對象。換言之，前開法條規定處罰之情形，係指申請登記所營事業為一
般廢棄物、事業廢棄物清除業務之公、民營機構，在未取得主管機關所核發之許可證
前，即逕行從事廢棄物之貯存、清除或處理之業務等而言。至於非屬「公、民營廢棄
物清除、處理機構」者，若有違反廢棄物清理法之相關規定，應依其他相關法條為處
罰，而非適用前開法條。被告遽依廢棄物清理法第二十七條規定對原告為罰鍰之處分
，顯然錯誤。二、另按原告所經營的是陸上運輸承攬業，至於所運輸之物品為何，除
違禁物外，其他法令並無限制。而被告對原告為本件處分，是針對原告承攬載運事業
廢棄物之行為，亦即被告認為原告承攬載運事業廢棄物，違反廢棄物清理法第二十條
之規定，惟查，究竟有那一條法令禁止原告承攬載運事業廢棄物﹖又原告究竟承攬載
運那些物品方屬合法﹖其法令根據為何﹖委託人應包括公、民營廢棄物清除處理機構
，蓋廢棄物清除處理機構用以運輸廢棄物之車輛，並無限制必須是該清除處理機構本
人所有之車輛，故廢棄物處理機構委託交通運輸廢棄物，於法應無不可。被告僅以原
告承攬載運事業廢棄物之行為，而謂原告違反廢棄物清理法第二十條之規定，至於違
反之理由及法令上之根據係規定於何法令，處分書均附諸闕如，是該處分自屬違法與
不當，應無疑義。尤其限制原告承攬載運物品之內容，即是限制憲法第十五條保障人
民工作權之規定，故該等限制應符合憲法第二十三條之規定。而實際上，並無任何法
令限制原告接受承攬載運事業廢棄物，基此益證原處分之違法。至於原告依委託人之
指示將事業廢棄物載送至指定之地點（前開兩次載運中之一次，另一次所載運的是原
告自己家裡之物），該地點依法能否堆置事業廢棄物，係屬另一層面之問題，該問題
與廢棄物清理法第二十條所規定之內容，並無關係。尤其，本件委託人表示所指示載
送之地點，係屬合法之處理場。三、有關廢棄物清理法第五章獎懲編第二十三條至第
三十條所規定處罰之對象各有不同，其第二十七條所處罰之對象「公、民營廢棄物清
除、處理機構」，係指向主管機關申請登記所營事業為一般廢棄物，事業廢棄物清理
業務之公營或民營之營利事業機構而言。原告所營事業是運輸業，係屬「中華民國行
業標準分類系統表」中「運輸服務業」之「陸上貨運承攬業」，自非屬前開法條所處
罰之對象。換言之，前開法條規定處罰之情形，係指申請登記所營事業為一般廢棄物
、事業廢棄物清理業務之公、民營機構，在未取得主管機關所核發之許可證前，即逕
行從事廢棄物之貯存、清除或處理之業務等而言。至於非屬「公、民營廢棄物清除、
處理機構」者違反廢棄物清理法之規定，應依其他相關規定為處罰。被告遽依廢棄物
清理法第二十七條規定對原告為罰鍰之處分，顯然錯誤。為此請將一再訴願決定及原
處分均撤銷等語。
被告答辯意旨略謂︰本件原告未經申請許可即從事廢棄物清除處理作業且任意傾倒有
警所偵訊筆錄及其坦承載運廢棄紙、模板附卷可查，況原告拒不透漏受何人所託，違
章事證明確，被告所為處分並無不妥，請判決駁回原告之訴等語。
    理  由
按「公、民營廢棄物清除、處理機構經營廢棄物之貯存、清除或處理業務，應列明專
業技術人員與貯存清除、處理之工具、方法、設備及場所，向地方主管機關申請核發
許可證。」「公、民營廢棄物清除、處理機構，違反第二十條規定者，處二萬元以上
五萬元以下罰鍰，並制止其營業。」廢棄物清理法第二十條前段、第二十七條定有明
文。本件原告並無廢棄物清除許可證，於八十六年七月九日五時三十分、七月二十日
一時四十分，駕駛車牌號碼ＫＰ－○○九號營業貨運曳引車載運事業廢棄物，在台中
縣龍井鄉○○路中港大海釣場後方任意傾倒，經台灣省台中港務警察所保安警察隊當
場查獲，乃依違反廢棄物清理法第十二條第一款之規定逕予告發，並函請台中縣環境
保護局依法處理，台中縣環境保護局乃以違反廢棄物清理法第二十條之規定另行告發
，並移請原處分機關各裁處新台幣六萬元，揆諸首揭規定，洵無不合。原告不服，起
訴主張其僅為貨運司機，自非屬上開法條規定之公、民營廢棄物清除、處理機構，被
告竟以其為處罰對象，顯為不當云云。查本件原告所駕駛之ＫＰ－○○九號貨運車係
屬靠行車輛，為原告所有，原告係受民營廢棄物清除處理機構之委託而載運事業廢棄
物，其所以未說明係受何民營廢棄物清除處理機構委託載運，係因該民營廢棄物清除
處理機構之要求所致，業據原告於訴願理由中敘述甚詳。惟原告卻於警方偵訊中供稱
該廢棄物為家中所產生，按「所謂公、民營廢棄物清除、處理機構係指接受委託清除
、處理廢棄物之公、民營機構、是凡接受委託擔任廢棄物清除、處理工作者，均應依
規定申請。」業經行政院環境保護署八十年一月二十一日環署廢字第四六七四四號函
釋在案，原告主張伊非屬該法條規定所處罰之對象，尚非可採。從而被告依廢棄物清
理法第二十條及第二十七條規定予以科處罰鍰各新台幣六萬元，尚無違誤。一再訴願
決定遞予維持，俱屬妥適。原告起訴論旨，為無理由，應予駁回。
據上論結，本件原告之訴為無理由，爰依行政訴訟法第二十六條後段，判決如主文。
中    華    民    國     八十八      年      一      月     二十九      日
                    行 政 法 院 第 四 庭
                                審 判 長 評  事      葉  振  權
                                         評  事      吳      仁
                                         評  事      吳  錦  龍
                                         評  事      林  家  惠
                                         評  事      吳  明  鴻
右  正  本  證  明  與  原  本  無  異
                                         法院書記官  張  惠  美
中    華    民    國     八十八      年      一      月     二十九      日
